【裁判字號】    98,交訴緝,2
【裁判日期】    981012
【裁判案由】    公共危險等
【裁判全文】
臺灣臺北地方法院刑事判決             98年度交訴緝字第2號
公  訴  人  臺灣臺北地方法院檢察署檢察官
被      告  丁○○
選任辯護人  周佳弘律師
上列被告因公共危險等案件，經檢察官提起公訴（94年度偵字第
13594號），本院判決如下：
    主  文
丁○○無罪。
    理  由
一、公訴意旨略以：被告丁○○於93年12月14日上午7時20分許
    ，駕駛車牌號碼BF-2870自用小客車，沿臺北市○○路由南
    向北行駛，途經基隆路147巷口時，本應注意車前狀況，隨
    時採取必要之安全措施及轉彎車應讓直行車先行。而依當時
    情形，又無不能注意之情事，竟疏於注意，於通過上開交岔
    路口時，貿然加速且未留意車輛率爾右轉，因而使該自小客
    車右前方車頭擦撞由甲○○騎乘搭載丙○○之車牌號碼CNS-
    27 6號重型機車，致甲○○、丙○○人車倒地，甲○○受有
    左小腿潰瘍併蜂窩性組織炎、丙○○受有頸部、左足踝鈍傷
    之傷害。被告竟未及時採取救護行為，並報警處理，反逕自
    駕車逃逸。嗣經甲○○、丙○○之友乙○○記下車號，報警
    處理，因認被告涉有刑法第284條第1項前段過失傷害及同法
    第185條之4肇事逃逸罪等語。
二、按犯罪事實應依證據認定之，無證據不得認定犯罪事實；不
    能證明被告犯罪者，應諭知無罪之判決，刑事訴訟法第154
    條第2項、第301條第1項分別定有明文。又認定不利於被告
    之事實，需依積極證據；如未能發現相當證據，或證據不足
    以證明，自不能以推測或擬制之方法，作為裁判基礎。而所
    謂認定犯罪事實之積極證據，雖不以直接證據為限，間接證
    據亦包括在內，然無論直接或間接證據，其為訴訟上之證明
    ，均須於通常一般之人均不致有所懷疑，而得確信其為真實
    之程度者，始得據為有罪之認定，倘其證明尚未達到此一程
    度，而有合理之懷疑存在，致無從形成有罪確信時，即不得
    遽為不利被告之認定。是於積極證據不足為不利於被告之認
    定時，即應為有利於被告之認定，更不必有何有利之證據。
三、本件公訴人認被告涉有前述過失傷害及肇事逃逸犯行，無非
    係以證人甲○○、丙○○、乙○○之證述及道路交通事故調
    查報告表(一)、(二)、現場圖、台北市立聯合醫院忠孝、和平院
    區診斷證明書為主要論據。訊之被告則堅決否認有何過失傷
    害及肇事逃逸犯行，辯稱雖於88年9月20日購買車牌號碼BF-
    2870號自用小客車，然因車齡老舊，故於90年初結束汽車保
    養廠之經營後，即將該車棄置路旁，未再持有使用，且該車
    車身為灰色，與被害人等指述之紅色車輛不同，又被告於93
    年12月14日係於芳億行商號擔任運送工作，除星期一市場公
    休及民俗節日外，均於每日凌晨3時至芳億行（設臺北市○○區○○路155巷1號）備貨、上午6時出發至臺北農產運銷
    公司生鮮部（臺北市○○○路336號），再於上午8時許，返
    回芳億行下班，是於事發當時，亦不可能出現於車禍現場等
    語置辯。
四、查本件告訴人即被害人甲○○於93年12月14日上午7時20分
    許，騎乘車牌號碼CNS-276號機車，搭載告訴人即被害人丙○○行經臺北市○○路147巷口附近時，遭同向行駛欲右轉
    進入巷內之自用小客車，自左後方擦撞倒地因而受傷，詎該
    肇事車輛駕駛僅下車略為查看，旋即駕車逃逸之事實，業據
    證人即告訴人甲○○、丙○○及當時駕車行駛於彼等後方之
    乙○○指證綦詳，互核相符，並有告訴人甲○○所提之臺北
    市立和平醫院診斷證明書及臺北市立聯合醫院（和平院區）
    住院診斷證明書各1件、告訴人丙○○所提之臺北市立聯合
    醫院（忠孝院區）診斷證明書1件附卷可稽，訊之被告就前
    開事發過程亦不爭執（見本院98交訴緝字第2號卷第45頁背
    面、第46頁，該卷宗以下簡稱本院卷），自堪認定。是本件
    所應審究者，乃被告是否為駕駛前開自用小客車肇事之人。
    (一)車輛同一性之認定：
      1.車牌號碼相同─前述擦撞告訴人等所駕乘機車之自用小
        客車，於肇事時係懸掛BF-2870號車牌，業據證人即在
        場目擊之乙○○指證明確，其並證稱「我及旁邊的路人
        都有記下看到的車牌，核對相符後，於是我就將車牌輸
        入手機內」等語綦詳（見本院卷第37頁)，因認其所指
        證之肇事車牌號碼應可排除誤認及記憶錯誤之可能，而
        堪採信。又被告於88年9月20日登記為車牌號碼BF-2870
        號之自用小客車車主，嗣因逾期未參加車輛檢驗，於91
        年5月7日經交通部公路總局臺北區監理所註銷牌照後（
        未繳回），未有其他過戶紀錄，亦有該所98年6月12 日
        函及檢附之車籍、異動等資料附卷可稽（詳本院卷第15
        至22頁），是該肇事車輛所使用車牌號碼確與被告車輛
        相同，堪予認定。
      2.車身顏色不同─本件肇事車輛車身為紅色，業據證人乙○○結證在卷（見本院卷第37頁），並有當時由警員填
        製之臺北市政府警察局信義分局疑似道路交通事故肇事
        逃逸追查表「嫌疑車輛特徵」欄記載可憑（見偵查卷第
        41頁）。然前述登記為被告所有之BF-2870號自用小客
        車，則為灰色車身，有車籍查詢資料可憑（見本院卷第
        22頁）。衡諸本件事發時間為上午7時20分許，且因駕
        駛曾經下車查看，而有停車情形，證人乙○○並已紀錄
        車牌號碼，詳如前述，是其當有餘裕足可判斷車身顏色
        ；況以紅、灰二色之差異性甚大，亦無誤認之虞，是以
        二者車色並非相同，亦堪認定。公訴人就此車色差異部
        分，雖質疑被告可能更改車身顏色，然經被告否認在卷
        。核被告購買之BF-2870號自用小客車，係於79年9月出
        廠之裕隆廠牌、排氣量（馬力）1171CC（HP）轎式車輛
        ，有前述車籍查詢資料可憑，是於被告購買過戶時，其
        車齡已約9年，依照一般交易常情，該等廠牌、車齡及
        排氣量之轎式車輛，於經折舊後之車價非鉅，購買者殆
        無另行耗費工資用以變更車身顏色之可能，遑論本件亦
        無證據足以證明被告有何變更車色之舉。
      是以被告之車牌號碼雖與肇事車輛所使用之車牌號碼相同
      ，然其車身顏色差異甚大，佐以前述車牌雖無繳回記錄，
      然於本件事發前業經註銷2年有餘，亦與被告辯稱自90年
      間結束汽車保養廠之經營後，因車齡老舊，即將該車棄置
      路旁，未予聞問等情相符。從而，即不能排除被告遭人取
      得車牌後改掛他車使用之可能，因認本件肇事車輛是否與
      被告車輛同一，自非無疑。
    (二)駕駛行為人之認定：證人甲○○、乙○○雖於警詢時指認
      被告口卡片為肇事駕駛（見偵查卷第34），然詰之證人甲○○自承：「我當時已經被撞倒在地上，而且左眼皮因為
      倒地受傷流血，我只看到駕駛是1個中年男子，印象中是
      中等身材，但是面貌我沒有印象」、「……由於車主始終
      沒有出現，而警察提供車主口卡給我們看時，我看也是一
      名中年短髮男子，所以就做指認」（見本院卷第34頁背面
      、第35頁）；證人乙○○則先於警詢時敘明：「肇事人與
      丁○○之眼神及臉型相似」（見偵查卷第29頁），並於所
      指認之口卡片上載明「肇事人與丁○○眼神相似，臉型也
      相似」（見偵查卷第36頁），再於本院審理時證稱其於警
      詢時之指認依據為「眼型、臉型相似，臉的部分包括比一
      般人有肉一點，而且因為照片（按：指被告口卡片之列印
      照片）不太清楚，所以我當時指的是相似」等語綦詳（見
      本院卷第37頁背面）。參諸彼等指認者為被告口卡片之列
      印資料，姑不論該照片是否可能因髮型或拍攝時間之差距
      ，致與事發時之被告外型有所差異，即以影像清晰程度而
      言亦有不足，此有前開指認資料在卷可憑（見偵查卷第34
      、36頁），並經證人乙○○證述在卷。佐以本件係依證人
      乙○○指證之車牌號碼，調取登記車主即被告之口卡片交
      證人甲○○、乙○○指認進行指認，並於指認時告知車主
      身分，顯與警察機關實施指認犯罪嫌疑人程序要領所定「
      應為非一對一之成列指認 (選擇式指認)、指認前不得有
      任何可能暗示、誘導之安排出現、指認前必須告知指認人
      ，犯罪嫌疑人並不一定存在於被指認人之中、實施照片指
      認，不得以單一相片提供指認，並避免提供老舊選時照片
      指認」等程序要領有違，且不能排除證人甲○○、乙○○
      係受車主身分影響而為指認之可能，是以彼等警詢時所為
      口卡片指認之正確性，亦非無疑。此外，證人甲○○、丙○○及乙○○於本院審理時，均未能確認被告是否為當日
      駕車肇事之人，是以證人甲○○、乙○○警詢時所為口卡
      片指認情形，亦難認定被告為肇事駕駛行為人。
    此外，復查無其他積極證據足認被告為駕駛車輛肇事之人，
    是以本件既有前述合理懷疑存在，而不能依使用相同車牌號
    碼，形成被告有罪之確信，自應為有利於被告之認定，而不
    必有何有利被告證據，即應諭知無罪之判決。
據上論斷，應依刑事訴訟法第301條第1項，判決如主文。
本案經檢察官李濠松到庭執行職務
中    華    民    國    98    年    10    月    12    日
                  刑事第十一庭  審判長 法  官   劉方慈
                                       法  官   黃紹紘
                                       法  官   顧正德
以上正本證明與原本無異。
如不服本判決應於收受送達後10日內向本院提出上訴書狀，並應
敘述具體理由；其未敘述上訴理由者，應於上訴期間屆滿後20日
內向本院補提理由書（均須按他造當事人之人數附繕）「切勿逕
送上級法院」。
                                       書記官   林妙穗
中    華    民    國    98    年    10    月    12   日


司法院資訊處製作；財團法人民間司法改革基金會備份。
